最高法院刑事判決　　　　　　一○○年度台上字第四四七七號
上　訴　人　台灣高等法院台中分院檢察署檢察官　
被　　　告　馬　雷
上列上訴人因被告違反槍砲彈藥刀械管制條例等罪案件，不服台
灣高等法院台中分院中華民國一００年四月十四日第二審判決（
九十九年度上訴字第二０三三號，起訴案號：台灣彰化地方法院
檢察署九十九年度偵字第四六０一、四六三五、五二五六號），
提起上訴，本院判決如下：
    主  文
上訴駁回。
    理  由
按刑事訴訟法第三百七十七條規定，上訴於第三審法院，非以判
決違背法令為理由，不得為之。是提起第三審上訴，應以原判決
違背法令為理由，係屬法定要件。如果上訴理由書狀並未依據卷
內訴訟資料，具體指摘原判決不適用何種法則或如何適用不當，
或所指摘原判決違法情事，顯與法律規定得為第三審上訴理由之
違法情形，不相適合時，均應認其上訴為不合法律上之程式，予
以駁回。本件原判決綜合全部卷證資料，認定被告馬雷（竊盜部
分業經原審判刑確定）有其事實欄所載之非法持有改造手槍、傷
害犯行，已詳敘所憑之證據與認定之理由。因認被告犯行明確，
而撤銷第一審此部分之科刑判決，改判仍論處被告未經許可，持
有可發射子彈具有殺傷力之改造手槍（累犯）罪刑、傷害人之身
體（累犯）罪刑。從形式上觀察，並無足以影響判決結果之違法
情形存在。檢察官上訴意旨略以：原判決未說明認定被告所持有
之槍彈是其另案（台灣台中地方法院八十七年度易字第三八九一
號）非法持有槍彈之部分槍彈，而為該案既判力效力所及之理由
，被告雖供承自八十六年八月間向「阿勇」購買三支槍（二支為
前案所扣），惟前案既認定僅持有二支槍，本件槍枝即非該案之
槍枝，認定為該案效力所及，理由矛盾。內政部警政署刑事警察
局（下稱刑事警察局）一００年一月五日刑鑑字第０九九０一六
一四七二號函雖稱「近來國內非法槍枝之製造技術已有顯著之進
步，故無法僅由槍擊現場之彈頭、彈殼之種類及樣態，逕行推判
所使用之槍枝種類」，然事實既認定八十六年間即持有系爭槍枝
，並非「近年」取得，當時改造技術能否擊發制式子彈，產生來
復線，該函尚有不明，未予詳查，逕行判決，證據調查未盡。槍
枝殺傷力甚大，可能造成死亡或傷重結果，非專業人員因射擊時
後座力關係，瞄準與擊發位置會產生差距，被告既未受過專業訓
練，主觀上難謂無重傷或殺人之不確定故意，依勘驗筆錄所載，
被告開槍後對被害人仍有持槍比劃動作，苟非被害人配偶以身阻
擋，是否會再進一步射擊，況槍擊人體腿部，極易造成骨骼、神
經難以回復之嚴重損害，原審均未詳查，遽認無殺人或重傷故意
，尚屬速斷云云。惟查：（一）犯罪事實之認定、證據之取捨及
證明力之判斷，俱屬事實審法院之職權，苟其取捨判斷不違背經
驗法則與論理法則，即不能指為違法。本件原判決已詳細敘明依
憑被告之坦承，證人羅漢秋、林阿蘭之證述，參酌卷附之台灣台
中地方法院八十七年度易字第三八九一號刑事判決、原審八十七
年度上訴字第五五六號刑事判決、槍擊現場照片、槍擊現場勘查
照片、刑事警察局鑑定書、該局函覆、財團法人彰化基督教醫院
診斷書、該院函附病歷資料及病症說明、羅漢秋右小腿之Ｘ光照
片、槍擊現場監視器之勘驗筆錄、查獲現場照片，及扣案之子彈
、彈頭、彈殼等證據資料，暨卷內其他證據調查之結果，參互勾
稽判斷，於理由內逐一論述其採證認事之理由，並敘明本案起訴
意旨既以被告於八十七年十月六日後仍繼續持有上開槍、彈之行
為，因此部分行為係發生在前案最後事實審法院即台灣台中地方
法院八十七年度易字第三八九一號案件刑事實體判決之後，其繼
續持有本案槍、彈，為犯罪行為之繼續，當非前案確定判決之既
判力效力所及，無同一案件重複起訴之問題。被告雖曾於警詢、
偵查中承認系爭槍枝屬制式，且槍擊彈頭經鑑定，其上存有六條
右旋來復線，惟經原審向刑事警察局函詢有關被告在八十六年間
取得之改造手槍，所擊發子彈是否會有來復線，依該局一００年
一月五日刑鑑字第０九九０一六一四七二號函復稱：如改造槍枝
之機械結構良好、擊發功能正常，且槍枝口徑與制式子彈相符，
則不排除可擊發制式子彈使用；因彈頭、殼及彈頭碎片係子彈擊
發後所遺留，且近年國內非法槍枝之製造技術已有顯著之進步，
故無法僅由槍擊現場之彈頭、彈殼之種類及樣態，逕行推判所使
用之槍枝種類等情（見原審卷第一一八頁），顯見改造槍枝亦有
可能裝填制式子彈而擊發，且尚無法由槍傷證人羅漢秋之現場遺
留彈頭、彈殼，判斷被告所持用之槍枝係制式手槍或改造手槍。
既未扣得系爭槍枝，從卷證資料亦無法認定屬制式，難以被告內
容不一致之唯一自白，逕認屬制式手槍。並說明被告持槍既僅射
擊羅漢秋之右小腿，未將槍口對準證人羅漢秋之頭部或胸部、腹
部等有重要臟器且血管密佈之人體要害，且於被害人倒地後，復
未再行開槍射擊，羅漢秋亦未生重傷害之結果等情，難認被告於
行兇之初即有殺人或重傷害之故意，應係基於普通傷害之犯意而
為。均於理由內詳為論述、指駁，所為論斷及說明，核無採證違
法或與經驗法則、論理法則相違之情形，且屬事實審法院取捨證
據職權之適法行使，尚難漫指為違法。（二）本院為法律審，應
以第二審判決所確認之事實為基礎，據以判斷原判決是否違背法
令，故於第二審判決後，不得主張新事實或提出新證據為其第三
審之上訴理由。原判決業已說明無從認定被告所持槍枝係屬制式
手槍之理由，況稽之原審筆錄之記載，檢察官就刑事警察局上開
刑鑑字第０九九０一六一四七二號覆函亦表示「沒有意見」（見
原審卷第二六三頁），審判長於審判期日調查證據完畢時，詢問
「尚有證據請求調查？」亦答稱「沒有」（同上卷第二六三頁背
面最後一行以下）。檢察官於上訴本院時，始主張原審有該部分
證據調查未盡之違法，顯非依據卷內資料而為指摘。此外，上訴
意旨，就原審依職權採證認事之適法行使，或就原判決已說明事
項，專憑己見，泛指為違法，且為單純事實之爭執，或與判決本
旨無關之枝節問題為事實之爭辯，俱非適法之第三審上訴理由，
應認其上訴為不合法律上之程式，予以駁回。又原判決論處被告
犯刑法第二百七十七條第一項之普通傷害罪，雖屬刑事訴訟法第
三百七十六條第一款所列不得提起第三審上訴之罪。但上訴人於
第二審辯論終結前，已爭執被告係犯刑法第二百七十一條第二項
殺人未遂罪或同法第二百七十八條第三項之重傷害未遂罪；而該
罪均不屬於刑事訴訟法第三百七十六條各款所列不得提起第三審
上訴之罪，故本件仍得上訴第三審法院，附此敘明。
據上論結，應依刑事訴訟法第三百九十五條前段，判決如主文。
中    華    民    國  一○○  年    八    月   十一   日
                      最高法院刑事第八庭
                          審判長法官  石  木  欽  
                                法官  洪  佳  濱  
                                法官  段  景  榕  
                                法官  周  煙  平  
                                法官  施  俊  堯  
本件正本證明與原本無異
                                      書  記  官  
中    華    民    國  一○○  年    八    月   十八   日
                                                       s